臺灣士林地方法院交通事件裁定　　　　100年度交聲字第610號
原處分機關　交通部公路總局臺北區監理所基隆監理站
異　議　人
即受處分人　林驛丞
上列異議人即受處分人因違反道路交通管理處罰條例案件，對於
交通部公路總局臺北區監理所基隆監理站民國100 年6 月27日所
為之處分（原處分案號：基監字第裁42-C00000000號）聲明異議
，本院裁定如下：
    主  文
異議駁回。
    理  由
一、原處分意旨略以：民國100 年6 月26日凌晨1 時58分許，異
    議人即受處分人林驛丞駕駛其所有、車號5207 -A9號自用小
    客貨車（下稱系爭車輛），在新北市○○區○○路與民權路
    口發生自撞事故，經新北市政府警察局汐止分局員警到場處
    理後，將受處分人即駕駛人帶回橫科派出所實施酒測，酒測
    時全程均有錄影錄音、測試時間均超過30秒、且均有告知酒
    測器吹氣方式，惟異議人不願配合，員警遂當場掣單舉發異
    議人有「酒後駕車、拒絕酒精濃度之測試」之違規，嗣原處
    分機關調查結果，仍認異議人確有上開違規行為，爰依道路
    交通管理處罰條例第35條第4 項、第67條（原處分漏載第2
    項）規定，裁處異議人新臺幣（下同）6 萬元之罰鍰，並吊
    銷駕駛執照，3 年內不得考領駕駛執照等語。
二、聲明異議意旨略以：我因前天工作太累開車睡著，故於上開
    時、地發生自撞事故，經到場處理之員警帶回警局後，員警
    對我實施酒測，而我係受橫科派出所員警張金生告知錯誤訊
    息之誤導，誤以為拒測只要罰6 萬元，吊扣駕照6 月至1 年
    即可，而若測出酒測值只要0.01以上就要法辦，還要吊銷駕
    照，我才選擇拒測認為罰鍰就好，且第三次酒測時，我有吹
    氣但吹失敗，警員張金生即表示我拒絕接受酒精濃度測試，
    要開拒測罰單，然我根本不懂法令，拒測亦係受警察之誤導
    ，若因此吊銷駕照將致家庭經濟狀況陷入困境，爰表示不服
    而聲明異議云云。
三、按汽車駕駛人飲用酒類或其他類似物後其吐氣所含酒精濃度
    超過每公升0.25毫克或血液中酒精濃度超過百分之0.05以上
    者，不得駕車，道路交通安全規則第114 條第2 款已有明定
    。復按汽車駕駛人，駕駛汽車經測試檢定有酒精濃度超過規
    定標準者，處15,000元以上60,000元以下罰鍰，並當場移置
    保管該汽車及吊扣其駕駛執照1 年，道路交通管理處罰條例
    第35條第1 項第1 款定有明文；又汽車駕駛人拒絕接受道路
    交通管理處罰條例第35條第1 項測試之檢定者，處60,000元
    罰鍰，並當場移置保管該汽車及吊銷該駕駛執照，亦為同條
    例第35條第4 項前段規定甚明；再者，汽車駕駛人，曾依道
    路交通管理處罰條例第35條第4 項前段規定吊銷駕駛執照者
    ，3 年內不得考領駕駛執照，亦據同條例第67條第2 項所明
    定。
四、經查：
  (一)本件異議人林驛丞駕駛系爭車輛於100 年6 月26日凌晨1時
    58分時，於新北市○○區○○路與民權路口發生自撞事故，
    經新北市汐止分局橫科派出所員警到場處理，將異議人帶回
    所內實施酒測，而異議人因「拒絕接受酒精濃度測試之檢定
    」之違規，經警於橫科派出所當場掣單舉發，嗣經原處分機
    關依道路交通管理處罰條例第35條第4 項、第67條（原處分
    書漏載第2 項）之規定，裁處異議人罰緩6 萬元，吊銷駕駛
    執照，3 年內不得考領駕駛執照等情，業據異議人自承在卷
    （本院卷第27頁），並有系爭車輛現場採證照片6 幀（參見
    本院卷第13-15 頁）、新北市政府警察局100 年6 月26日新
    北市警交大字第C00000000 號舉發違反道路交通管理事件通
    知單、交通部公路總局臺北區監理所基隆監理站100 年6 月
    27日基監字第裁42-C00000000號違反道路交通管理事件裁決
    書各1 紙附卷可稽（參見本院卷第6-8 頁），此部分事實應
    甚明確，堪予認定。
  (二)而本件異議人於飲酒後駕駛系爭車輛而發生自撞事故，經員
    警告以酒精濃度測試標準及流程並對其實施酒測後，猶拒絕
    接受酒精濃度測試之事實，業據證人即本件舉發之員警張金
    生於本院調查時結證供稱：我於100 年6 月26日凌晨2 點左
    右，接獲110 轉報的報案，說有車輛撞到安全島，卡在安全
    島上。先是我一個人過去現場，我就看到異議人從系爭車輛
    上下來，後來我就請同事幫忙把異議人帶回派出所，因異議
    人發生車禍，不管他情況如何，都應該做酒測，這是例行的
    。後來異議人到橫科派出所後，一直到當日凌晨3 點56分才
    對異議人舉發拒測，這是因當時我們請異議人進行酒測，他
    說要給他時間，中間異議人一直在喝水。後來因時間拖太長
    ，我就開始做酒測錄影。我在開始錄影前就已經告知異議人
    相關權利義務，例如若酒測未通過將以公共危險罪移送及拒
    測的法律效果等，但是異議人消極不配合，前二次就是不吹
    ，等儀器的時間到。異議人第三次有將儀器含在嘴裡呼氣，
    我說要持續吹氣，等到我說停的時候再停，結果異議人還沒
    等我說停，就自己先停了，這種情形總共發生三次，我就直
    接開拒測的罰單等語（參見本院卷第27頁背面至28頁背面）
    ，核與異議人於本院調查中自承：遭舉發的前一天晚上10點
    、11點左右我喝了一瓶啤酒，後來駕車回家，在快到的時候
    睡著，撞到安全島，因為我是開貨車維生，我擔心會有酒測
    ，移送法辦的效果，所以我選擇拒測，當天我確實不太敢吹
    （酒測器）等語（本院卷第29頁背面）；且經本院依職權勘
    驗原舉發單位提供異議人實施酒測之錄音錄影光碟，勘驗結
    果顯示：經員警告知將實施酒精濃度測試後，開始實施酒測
    ，異議人於前二次酒測時不停喝水並一直表示等一下，先讓
    伊抽根菸緩和一下再測，而前二次均因等待時間過久失敗，
    至第三次酒測時則因未持續呼氣失敗，異議人三次酒測未過
    ，員警即開立拒測單等情，有本院勘驗筆錄1 份在卷可稽（
    本院卷第16頁至第19頁），是異議人經員警告以酒精濃度測
    試及流程後，猶有消極拒絕接受酒精濃度測試之事實，足堪
    認定。
  (三)至異議人雖辯稱係因員警即證人張金生告知拒絕酒測只要罰
    罰金6 萬元及吊扣駕照6 個月到1 年，但是酒測值超過0.01
    就要移送法辦，因為受到員警的影響，導致我認知了錯誤法
    律效果，所以才選擇拒測云云。經查：
  1.證人陳金生於100 年6 月26日凌晨2 時許，對異議人進行酒
    測時，確實曾告知異議人拒絕酒測的效果是吊扣駕照6 到12
    個月乙節，業據其於本院調查時證稱：我在錄影之前確實有
    對異議人提到拒測的法律效果，這裡我要對異議人說抱歉，
    當時我是說拒測罰6 萬，吊照時間是6 個月到12個月，對於
    罰鍰之金額我說對了，但是對於拒測的效果實際上是吊銷駕
    照3 年，這部分我當時弄錯了，因為我一直停留在比較舊的
    法令而沒有去查，我是後來收到本件異議才跟同事討論後才
    發現我當時真的記錯等語（本院卷第28頁）。是證人張金生
    於實施酒精濃度測試前，確實曾告知異議人前揭錯誤之法律
    效果乙節，應堪認定屬實。
  2.惟查，異議人於100 年6 月26日為警實施酒精濃度測試之際
    ，於實施前二次測試時，不斷以言語表示稍後將配合酒精濃
    度測試，僅其需先抽煙或飲用水，而消極不願吹氣進行酒測
    ，第三次接受測試時，則因吹氣時間過短而失敗等情，有前
    揭本院勘驗筆錄1 份在卷足憑，則由異議人接受三次測試時
    之情狀觀之，異議人顯未積極以言語明確拒絕測試，則其究
    係於權衡接受測試與拒絕測試之利弊後，決定拒絕接受測試
    ，抑或僅係現場為逃避酒測之處罰而消極不配合測試，顯已
    有疑。
  3.況證人張金生當場告知異議人錯誤之「拒測」法律效果此一
    事實，雖據本院認定如前，然本件異議人之違規事實，並非
    對「拒測行為」有所誤認，而係對「拒測之法律規定」發生
    誤認，此乃異議人欠缺不法意識，係異議人行政責任輕重之
    問題，是異議人仍有拒絕接受酒測之故意，本件員警即證人
    張金生舉發異議人有「拒絕接受酒精測試」之違規，依法並
    無違誤。況違反行政法上義務者不得因不知法規而免除行政
    處罰責任（行政罰法第8 條前段參照），異議人自不能執其
    對法律效果之認識有誤為由而脫免其所應受罰之責，是異議
    人前開所辯，礙難憑採。
  4.且上揭所述道路交通安全規則及道路交通管理處罰條例關於
    酒後不得駕車之禁制規定以及違規時暨拒絕接受酒精濃度測
    試檢定時之處罰規範，其立法目的乃在增進行車安全，保障
    用路人權益，以維護交通安全秩序，是以，此既係維護人民
    生命安全、身體健康所必要之公共政策，重在責令汽車駕駛
    人善盡行車安全及酒後不開車之社會責任，為此法律明文規
    定汽車駕駛人有接受酒測之義務，實屬維持社會秩序及增進
    公共安全所必要。另質以異議人為合法考領有駕駛執照之駕
    駛人，對於上開禁制規定以及處罰規範，即難諉為全然不知
    ，況異議人酒後駕車之違規行為在先，本屬有責，自不因證
    人即本件舉發警員錯誤告知拒絕酒精測試處罰之結果而有所
    不同，一切當以法令之規定據以論處。從而，異議人辯稱舉
    發員警錯誤告知選擇拒絕接受酒精濃度測試檢定，僅罰鍰6
    萬元及吊扣駕駛執照6 月至1 年等節，純屬舉發員警未諳法
    令，致為錯誤之告知，並不影響異議人拒測違規之事實及舉
    發之效力，故異議人執此請求免罰，實屬無據。
五、綜上所述，異議人確有於前述時、地拒絕接受酒精濃度測試
    檢定之違規行為至明。從而，原處分機關依道路交通管理處
    罰條例第第35條第4 項前段及第67條第2 項之規定，裁處異
    議人罰鍰6 萬元，並吊銷駕駛執照，且3 年內不得考領駕駛
    執照，核無違法或不當。是本件異議為無理由，應予駁回。
據上論斷，應依道路交通事件處理辦法第18條，裁定如主文。
中    華    民    國   100    年    12    月    7     日
                        交通法庭法  官  李郁屏
以上正本證明與原本無異。
如不服本裁定應於送達後5 日內向本院提出抗告狀。
                                書記官  阮弘毅
中    華    民    國   100    年    12    月    9     日